臺灣高雄地方法院民事裁定
108年度消債更字第41號
聲  請  人  黃聖峯  
0000000000000000

代  理  人  林瑋庭律師
上列聲請人因消費者債務清理事件聲請更生，本院裁定如下：
    主  文
聲請人黃聖峯自中華民國一百零八年八月一日下午四時起開始更
生程序。
命司法事務官進行本件更生程序。
    理  由
一、聲請意旨略以：伊無力清償債務，曾請求前置協商成立，然
    因病無法工作而不得已毀諾，實有不可歸責於己之事由致不
    能履行，嗣雖聲請調解仍不成立，爰聲請准予更生等語。
二、按債務人不能清償債務或有不能清償之虞者，得依本條例所
    定更生或清算程序，清理其債務。債務人無擔保或無優先權
    之債務總額未逾新臺幣（下同）1,200 萬元者，於法院裁定
    開始清算程序或宣告破產前，得向法院聲請更生。法院開始
    更生程序之裁定，應載明其年、月、日、時，並即時發生效
    力。法院裁定開始更生或清算程序後，得命司法事務官進行
    更生或清算程序，必要時得選任律師、會計師或其他適當之
    自然人或法人一人為監督人或管理人。消費者債務清理條例
    （下稱本條例）第3 條、第42條第1 項、第45條第1 項及第
    16條第1 項分別定有明文。
三、經查：
㈠、聲請人曾請求前置協商債務方案成立，約定自民國101年8月
    起，分180期，利率0％，每月清償新臺幣（下同）9,321元，
    雖繳款至104年2月，惟因104年1月未繳款，而於104年3月通
    報毀諾，此有花旗銀行陳報狀（卷第112至128頁）可參。而
    聲請人於103年12月19日因腹腔內感染，疑似血管炎入院，
    至104年1月17日始出院，另聲請人於104年亦無申報所得，
    有高雄醫學院診斷證明書（卷第111頁）、104年綜合所得稅
    各類所得資料清單（卷第161頁）附卷可憑。以聲請人斯時
    健康狀況及收入，應已無法負擔每月9,321元之還款金額。
    堪認聲請人之收入無法持續支應前揭生活開支及協商款項，
    致繼續履行有所困難，亦即可認聲請人有不可歸責於己之事
    由，致不能履行原協商條件。
㈡、聲請人於105年度至107年度均無申報所得，名下無財產，有
    台灣人壽現金價值11,662元（已扣除保單借款135,000元、
    利息18,108元、墊繳保費33,691元、墊繳利息3,040元）、
    台銀人壽保單解約金92,108元（已扣除保單借款64,385元、
    利息765元）、中國人壽保單解約金27,883元（已扣除保單
    借款本息236,776元，另有保單號碼00000000號保單於106年
    3月8日變更要保人為配偶，該保單無解約金）、元大人壽保
    單於107年1月2日變更要保人配偶，解約金9,441元（已扣除
    保單借款本金60,989元、利息4,224元、墊繳本金22,196元
    、墊繳利息341元）、新光人壽有3張保單，其中0000000000
    、0000000000號保單於106年2月23日變更要保人為配偶，00
    00000000號保單解約金1,100元（含未到期保費372元，已扣
    除保單借款本金3,000元、利息46元、墊繳保費5,290元、墊
    繳利息30元），0000000000號保單無解約金，僅有未到期保
    費344元，至0000000000號保單則非要保人（前於106年共領
    取57,256元理賠金，107年共計領取137,290元理賠金），又
    上開變更要保人均係發生於聲請人聲請更生前2年內之財產
    變動，是聲請人應有部分的解約金，合先敘明。另三商美邦
    人壽保單為團險，無解約金（前於106年7月20日領取4,350
    元保險給付）；又聲請人自陳為水果市場店員，106年收入
    共計288,000元，107年收入共計279,000元，108年1至2月每
    月收入為27,200元，另聲請人之新光銀行存款帳戶中，轉帳
    予配偶之款項係因配偶代墊醫藥費，乃將取得之保險理賠金
    轉予配偶，而106年4月28日所結購之澳幣2,506.68元，係借
    該帳戶之友人將外幣轉出，又聲請人前於106年10月18至21
    日、107年1月28日至2月1日、7月11至14日、10月7至14日共
    領取普通傷病給付7,566元，除此以外，未領取任何補助等
    情，有財政部高雄國稅局105年至106年綜合所得稅各類所得
    資料清單及財產歸屬資料清單（卷第38至40頁）、107年稅
    務電子閘門財產所得調件明細表（卷第231頁）、財產及收
    入狀況說明書（卷第4至5頁）、債權人清冊（卷第3頁）、
    調解不成立證明書（卷第9頁）、戶籍謄本（卷第162頁）、
    勞工保險被保險人投保資料表（卷第32頁）、個人商業保險
    查詢結果表（卷第152頁）、財團法人金融聯合徵信中心前
    置協商專用債權人清冊（卷第6至8頁）、信用報告（卷第28
    至31頁）、高雄市政府社會局函（卷第222頁）、高雄市政
    府都市發展局函（卷第223頁）、勞動部勞動力發展署高屏
    澎東分署函（卷第165頁）、勞動部勞工保險局函（卷第164
    頁）、薪資清冊（卷第35至37頁）、存簿（卷第44至54頁）
    、三商美邦人壽保險股份有限公司函（卷第229頁）、台灣
    人壽保險股份有限公司函（卷第225至228頁）、台銀人壽保
    險股份有限公司函（卷第42頁、第224頁）、中國人壽保險
    股份有限公司函（卷第168至169頁）、元大人壽保險股份有
    限公司函（卷第166至167頁）、新光人壽保險股份有限公司
    陳報狀（卷第129至141頁、第170至171頁）等附卷可證。則
    在別無其他資料可認聲請人有其他收入之情形下，以其108
    年每月收入27,200元核算現在償債能力之基礎，堪認妥適。
㈢、關於聲請人個人日常必要支出部分，聲請人主張與配偶、子
    女、父母同住父母所有房屋，無租金之支出，惟每月有醫療
    費用之支出。按債務人必要生活費用，以最近一年衛生福利
    部或直轄市政府所公告當地區每人每月最低生活費一點二倍
    定之，本條例第64條之2第1項定有明文。本院參酌衛福部社
    會司所公告108年度高雄市最低生活費為13,099元，則聲請
    人每月最低生活所必需除有特殊情形並有證據證明者外，自
    宜以此之1.2倍即15,719元為度，始得認係必要支出。又上
    開最低生活費用之標準，係照當地最近1年平均每人消費支
    出60％，依其基準之家庭收支調查報告調查表格式所示有關
    經常性支出之調查項目，其原即包括利息支出、食品、衣著
    、房租及水費、電費、「醫療保健」、交通、娛樂、教育等
    基本生活需求。本院認在聲請人未能立證證明其有其他特殊
    需求之情形下，其個人必要生活費用即應以此為限度。
㈣、至扶養部分，聲請人主張需與配偶共同扶養子女黃○○、黃△△
    ，每月扶養費共6,000元等情。經查，黃○○係89年生，黃△△
    係92年生，現均就讀高中，於105年至107年度均無申報所得
    ，名下均無財產，亦無打工收入等情，此有戶籍謄本（卷第
    163頁）、所得及財產歸屬資料清單（卷第177至179頁、第1
    81至184頁、第186頁）、存簿（卷第94至106頁）、勞工保
    險被保險人投保資料表（卷第237頁、第241頁）在卷可憑。
    聲請人所育子女既未成年，名下復無財產，客觀上堪認需受
    聲請人扶養。至於扶養費用之部分，按受扶養者之必要生活
    費用，準用第一項規定計算基準數額，並依債務人依法應負
    擔扶養義務之比例認定之，本條例第64條之2第2項亦有明定
    。準此，聲請人所應負擔其所育未成年子女每月之扶養費，
    自宜以此為度，始得認係必要支出，是在無其他更為詳實之
    資料可供佐證之情形下，考量聲請人子女係住於聲請人父母
    所有房屋，未有居住相關支出，扣除相當於房租支出所佔比
    例24.36%，本院認即應以108年度高雄市每人每月不含房屋
    支出之最低生活費所必需11,890元為標準【計算式：15,719
    －（15,719×24.36 %）＝11,890元】，與配偶共同負擔扶養費
    。故綜上，聲請人子女每月之扶養費即應以11,890元為度【
    計算式：（11,890×2÷2＝11,890】。聲請人主張每月支出子
    女扶養費6,000元，低於本院計算之基準，係屬合理。
㈤、綜上所述，聲請人每月收入為27,200元，扣除必要生活費15,
    719元、子女扶養費6,000元後，剩餘5,481元。而聲請人目
    前負債總額為1,430,748元（卷第3頁債權人清冊、卷第112
    至128頁花旗銀行陳報狀），扣除台灣人壽、台銀人壽、中
    國人壽、元大人壽、新光人壽保單解約金共計141,822元後
    （新光人壽未到期保費部分，暫不列入），以上開餘額按月
    攤還結果，至少約需20年【計算式：（1,430,748－141,822
    ）÷5,481÷12＝20】始能清償完畢。堪認聲請人有不能清償債
    務之情事。此外，聲請人無擔保或無優先權之債務總額未逾
    1,200萬元，且無本條例第6條第3項、第8條或第46條各款所
    定駁回更生聲請之事由存在。則聲請人聲請更生為有理由，
    應予准許，爰命司法事務官進行本件更生程序。
四、依本條例第11條第1 項、第45條第1 項、第16條第1 項，裁
    定如主文。
中　　華　　民　　國　 108　　年　　8 　　月　　1 　　日
              　　民事庭　　  法　官　劉傑民
以上正本係照原本作成。
本裁定不得抗告。
中　　華　　民　　國　 108　　年　　8 　　月　　1 　　日
  　                          書記官　何福添